臺北高等行政法院簡易判決　　　　　　　　　　　　　九十年度簡字第七六六九號
　　原　　　告　甲○○
　　被　　　告　交通部公路總局
　　代　表　人　葉昭雄﹙局長﹚
右當事人間因強制汽車責任保險法事件，原告不服交通部中華民國九十年四月二十五
日交訴九十字第三００六七號訴願決定，提起行政訴訟。本院判決如左：
　　主  文
原告之訴駁回。
訴訟費用由原告負擔。
    事實及理由
一、事實概要：
  Ａ、本件原告於民國（下同）八十九年十月廿日廿時五十五分許駕駛其所有之
      GQT-308 號重型機車，行經萬里鄉○○路時，經警臨檢查獲其有「未帶行照」
      之違規行為，而以第C00000000號違規單舉發，並於違規單保險欄上勾記未出
      示保險證，而將該案移由被告機關所屬下級機關之台北區監理所基隆監理站處
      理。
  Ｂ、被告下級機關台北區監理所基隆監理站調查後確定原告在上開交通違規查獲當
      時，該車確於保險期間屆滿前未再行投保，遂依強制汽車責任保險法第四十四
      條第一項第一款規定以第42-C01211C60號通知單向公路主管機關（依法應為交
      通部、直轄市之市政府或各縣市政府）舉發。
  Ｃ、而八十九年十二月六日修正實施之「違反強制汽車責任保險事件裁決機構設置
      辦法」第二條第一、二項規定：「中央及直轄市公路主管機關得委任所屬下級
      機關辦理汽車所有人違反強制汽車責任保險（以下簡稱本保險）事件裁罰之業
      務。」「前項受委任機關為執行委任業務，得設置專責之裁決機構或單位辦理
      。」而被告機關則為上開受委託之下級機關。因此由被告機關所屬下級機關之
      台北區監理所基隆監理站以自己之名義（事實上應使用被告機關本身名義才正
      確）作成第C01211C60號裁決書，裁處原告罰鍰新台幣（下同）六千元。
      並在裁決書中註明「不服此項裁罰處分，應向交通部訴願委員會提起訴願」，
      因此被告機關自認上開行政處分為其自身作成，只不過誤載「台北區監理所基
      隆監理站」等字樣（現在被告機關作成裁決，均已使用自己機關之名義）。
  Ｄ、原告不服上開行政處分，遂向交通部提起訴願，而經訴願機關交通部於九十年
      四月二十五日以交訴九十字第三○○六七號訴願決定書駁回。原告不服該決定
      ，因此提起本件行政訴訟。
二、兩造聲明：
　Ａ、原告聲明：
      求為判決撤銷原處分及訴願決定。
　Ｂ、被告聲明：
　　　求為判決駁回原告之訴。
三、兩造之爭點：
　Ａ、原告主張之理由：
    １、上開強制汽車責任險是一個新政策，政府在實施以前應加強宣導，而非以處
        罰代替宣導，實際上機車保險對機車族而言是立意良好的政策，原告沒有不
        投保之理由。
    ２、原告對於機車強制責任保險認識不足，保險公司也沒有寄發細節條款給原告
        ，所以原告無法理解辦理細節。而訴願書中所指之強制保險查詢單，原告是
        八十九年十二月二十二日才收到。以前保險是由財政部寄給劃撥單給車主去
        投保，現在光憑電視、報紙等媒體之廣告宣導，實有不足。
    ３、又原告雖於是八十九年十月二十一日查獲翌日才重新參加強制汽車責任險，
        但早在八十九年十月初即與保險公司進行接洽，所以並無規避投保義務之事
        實。
　Ｂ、被告主張之理由：
    １、按「汽車所有人未依規定投保本保險，或本保險期間屆滿前未再行投保者，
        ．．經公路監理機關或警察機關攔檢稽查舉發者，由公路主管機關處新台幣
        六千元以上三萬元以下罰鍰．．。」，「公路監理機關於執行路邊稽查或警
        察機關於執行交通勤務時，對於未依規定投保本保險者應予舉發。」，「汽
        車所有人接獲違反本保險事件通知單後，應於十五日內到達指定處所聽候裁
        決；逾期未到案者，得逕行裁決之。但行為人認為舉發之事實與違規情形相
        符者，得不經裁決，逕依各該條款罰鍰最低額自動向指定之處所繳納結案。
        」，強制汽車責任保險法第四十四條第一項第一款、第四十五條第一項及第
        二項明文規定。
    ２、本案原告以前即曾向富邦產物保險公司投保機車險，有查詢報表在卷可稽，
        並為原告所自承，是原告對於參加機車強制險之必要性及程序均已有一定之
        瞭解，自應於機車強制責任保險屆滿到期日前為之再投保、或續保行為以符
        規定。
    ３、而原告違反強制汽車責任保險法事件，事實明確，被告機關依法處罰鍰六千
        元整並無違誤。
四、本院之判斷：
  Ａ、本案原告對「其就其所有之GQT-308號重型機車，自八十九年九月二十三日起
      ，原投保之強制汽車責任險到期以後，即未繼續參加強制汽車責任險，而於同
      年十月廿日二十時五十五分許在萬里鄉○○路為警臨檢查獲」等情並不爭執。
      則被告機關依交通部之授權，本諸受委任機關之身分，依強制汽車責任保險法
      第四十四條第一項第一款之規定，對原告作成課以罰鍰六千元之行政處分，即
      無違誤（至於原處分書制作名義人有誤一節，因不影響原告之救濟程序，且純
      出於法令誤解，此等錯誤應不構成撤銷行政處分之瑕疵，原告對此亦無爭議）
      。
  Ｂ、現原告所辯各節無非是「其主觀上無過失」，不過人民有知法及守法之義務，
      而且強制汽車責任險之實施事前經迥政府多年之宣導，原告不得諉為不知，何
      況其已往已有投保紀錄，事後謂：「保險期間屆滿後，才重新與保險公司接洽
      締約事宜」云云，更可見其有未保持「保險持續效力」之過失，是其所辯各節
      ，均無從解免其應負之違章責任。
五、綜上所述，本件原處分並無不合，訴願決定遞予維持亦無違誤，原告訴請撤銷於
    法無據，應予駁回。
據上論結，本件原告之訴為無理由，爰依行政訴訟法第二百三十六條、第九十八條第
三項前段，判決如主文。
中　　　華　　　民　　　國　　九十一　　年　　　九　　　月　　二十六　　日
                                  臺北高等行政法院  第五庭
      　　　　　　　　　　　　　　　　　　　　      法　官　帥嘉寶
右為正本係照原本作成。
本件以訴訟事件所涉及之法律見解具有原則性者為限，始得於本判決送達後二十日
內向本院提出上訴狀並表明上訴理由，如已於本判決宣示後送達前提起上訴者，應
於判決送達後二十日內補具上訴理由（均按他造人數附繕本），且經最高行政法院
許可後方得上訴。
中　　　華　　　民　　　國　　九十一　　年　　　九　　　月　　二十六　　日
                                                    書記官  林麗美
